【裁判字號】    90,上訴,739
【裁判日期】    900619
【裁判案由】    違反槍彈藥刀械管制條例
【裁判全文】
臺灣高等法院高雄分院刑事判決                      九十年度上訴字第七三九號
    上  訴  人
    即  被  告  甲○○
    指定辯護人  本院公設辯護人  李佩娟
右上訴人因違反槍砲彈藥刀械管制條例案件，不服臺灣高雄地方法院九十年度訴字第
一七七號中華民國九十年二月二十三日第一審判決（起訴案號：臺灣高雄地方法院檢
察署八十九年度偵字第二三五二０號），提起上訴，本院判決如左：
      主  文
原判決撤銷。
甲○○未經許可，寄藏手槍，處有期徒刑參年，併科罰金新台幣拾貳萬元。罰金如易
服勞役，以新台幣玖佰元即銀元參佰元折算壹日。
扣案以色列ＩＭＩ廠製造ＤＥＳＥＲＴ  ＥＡＧＬＥ型口徑九ＭＭ制式半自動手槍壹
支（含彈匣壹個）及口徑九ＭＭ制式子彈參顆，均沒收。
    事  實
一、甲○○未經許可，於民國八十九年七月底、八月初左右某日，在高雄市○○區市
    ○路立德少棒場旁，受其年籍不詳之友人「陳茂林」之委託代為保管均具殺傷力
    之以色列ＩＭＩ廠製造ＤＥＳＥＲＴ  ＥＡＧＬＥ型制式口徑九ＭＭ之半自動手
    槍一支（含彈匣一個）及半自動手槍用之口徑九ＭＭ制式子彈六顆，無故持有該
    槍彈，並將之藏放其位於高雄市○○區○○里○○街九巷十一號十樓之二住處之
    房間衣櫃內。嗣於八十九年十月十七日十三時三十分許，因甲○○想委託「陳茂
    林」之友人代為處理或連絡「陳茂林」取回上開槍彈，乃將上開槍彈置於背包之
    底層，連同第一級毒品海洛因一包毛重十九點四公克（所涉違反毒品危害防制條
    例罪另案審理）攜往高雄市○○區○○街四八二號某麵攤前，因形跡可疑，為警
    查獲，並扣得具殺傷力之前開手槍一支（含彈匣一個）及子彈六顆（因鑑驗已試
    射三顆）。
二、案經高雄市政府警察局前鎮分局報請臺灣高雄地方法院檢察署檢察官偵查起訴。
    理  由
一、訊據上訴人即被告甲○○固坦承其受「陳茂林」之委託而代為寄藏右揭槍彈，及
    放置於房間之衣櫃內，惟辯稱：「陳茂林」叫伊不要打開來看，所以伊不知道係
    手槍及子彈，伊係被陷害的云云。惟查，右揭犯罪事實，業據被告甲○○於警訊
    、偵查及原審時坦承不諱，且證人即承辦警員連炳堯於原審審理時證稱：「我們
    當時在路邊路檢，經過麵攤，見到甲○○在麵攤裡面，我們覺得有些奇怪，所以
    請她出示證件，並請她自行打開在桌上的皮包讓我們檢查，她打開皮包發現裡面
    有一包海洛因很明顯，我們認為有搜查之必要，請她將皮包內物品拿出來給我們
    查看，她拒絕盤查，在不得已情形下使用強制力搜查，發現皮包底層有一把槍」
    等語（見原審卷第二十二頁），果如被告所辯稱不知係槍彈，則何需將之藏放於
    較具隱密性之房間衣櫃內？又何需將手槍特別藏於皮包之底層及拒絕警察盤查？
    又扣案之以色列ＩＭＩ廠製造ＤＥＳＥＲＴ  ＥＡＧＬＥ型制式口徑九ＭＭ之半
    自動手槍一支、制式口徑九ＭＭ子彈六顆（因鑑驗已試射三顆），經高雄市政府
    警察局前鎮分局送請內政部警政署刑事警察局鑑驗結果認手槍壹枝係以色列ＩＭ
    Ｉ廠製造ＤＥＳＥＲＴ  ＥＡＧＬＥ型制式口徑九ＭＭ制式半自動手槍，槍管內
    具陸條右旋之來復線，機械性能良好，子彈六顆（因鑑驗已試射三顆）均係制式
    口徑九ＭＭ半自動手槍用子彈，均具殺傷力等情，有內政部警政署刑事警察局八
    十九年十一月二日刑鑑字第一六八八０八號鑑驗通知書一紙附卷可稽（見偵查卷
    第十二頁），並有手槍一支（含彈匣一個）及子彈六顆扣案及照片二張附卷可資
  佐證，是被告所為之上開辯稱，顯係卸責之詞，不足採信。本件事證明確，被告
    犯行洵堪認定，應予依法論科。
二、核被告未經許可，無故寄藏手槍及子彈犯行，係觸犯槍砲彈藥刀械管制條例第七
    條第四項及第十二條第四項之罪。又被告於受寄藏後代為保管之持有行為，為寄
    藏之當然結果，不另論持有罪。其以一寄藏行為同時觸犯上開二罪名，為想像競
    合犯，應從一重之無故寄藏手槍罪處斷。又犯槍砲彈藥刀械管制條例之罪自首，
    並報繳其持有之全部槍砲、彈藥、刀械者，減輕或免除其刑；及犯槍砲彈藥刀械
    管制條例之罪，於偵查或審判中自白，並供述全部槍砲、彈藥、刀械之來源及去
    向，因而查獲，或因而防止重大危害治安事件之發生者，減輕或免除其刑，槍砲
    彈藥刀械管制條例第十八條第一項、第四項分別定有明文。查本件被告係因警方
    路檢盤查發現其持有毒品海洛因，繼續追查再發現其另持有槍械，已如前述，被
    告並無自首報繳任何槍械，自不符合刑法第六十二條之要件；又被告雖於偵審中
    自白，然並無供述槍砲、彈藥之來源及去向，因而查獲或防止重大危害治安事件
    發生等情形，自無適用上開法條減輕或免除其刑之餘地。再者，被告僅係單純受
友人之託寄藏槍彈，尚未持之犯罪而造成社會及他人之危害，嗣恐遭牽累，乃攜
    槍彈外出係希望交還「陳茂林」不再保管，顯有後悔之意，其一時思慮欠周，法
    律知識不足，致罹法典，其犯罪情節非不可憫恕，雖宣告法定最低度刑，猶嫌過
    重，爰依刑法第五十九條之規定，酌減其刑。
三、原審論罪科刑，固非無見，惟查扣案之「彈匣」係手槍之一部分，原判決認係子
    彈之一部分而於子彈之下面加註（含彈夾），尚有未洽，被告上訴意旨指摘原判
    決冤枉伊，雖不足採，惟原判決既有可議，自應予撤銷改判。爰審酌槍砲、彈藥
    均屬高度危險之物品，非經主管機關許可不得擅自持有，以維社會大眾安全；被
    告無故寄藏持有槍彈，且未繳交治安機關，影響社會治安，惟鑑於其犯後態度良
    好，尚有悔意等一切情狀，仍依原審量處如主文第二項所示之刑，就罰金刑部分
    ，並諭知易服勞役之折算標準。又被告並無違反槍砲彈藥刀械管制條例之前科，
    本件亦未持槍彈以供犯罪，難認被告對將來社會具有相當之危險性，而有進一步
    教化、治療之必要，若宣告拘束被告自由、身體之保安處分，顯與比例原則有違
    ，又被告並無前科，此有台灣高雄地方法院檢察署刑案資料查註紀錄表一份在卷
    可參，亦不符合刑法第九十條第一項所規定之有犯罪習慣或以犯罪為常業或因遊
    蕩或懶惰成習而犯罪之情形，故本院認被告尚無依同條例第十九條之規定宣告強
    制工作之必要，併予敘明。
四、扣案以色列ＩＭＩ廠製造ＤＥＳＥＲＴ  ＥＡＧＬＥ型制式口徑九ＭＭ制式半自
    動手槍壹支（含彈匣壹個）及制式口徑九ＭＭ子彈參顆，均屬違禁物，應依刑法
    第三十八條第一項第一款之規定宣告沒收。至於另扣案之子彈三顆，因送鑑定試
    射，已無違禁性，自不得再為沒收之宣告，併此明。
據上論斷，應依刑事訴訟法第三百六十九條第一項前段、第三百六十四條、第二百九
十九條第一項前段，槍砲彈藥刀械管制條例第七條第四項、第十二條第四項、刑法第
十一條前段、第五十五條、第五十九條、第四十二條第二項、第三十八條第一項第一
款，現行法規所定貨幣單位折算新台幣條例第二條，判決如主文。
本案經檢察官郭振昌到庭執行職務。
中      華      民      國    九十    年      六      月      十九      日
                              臺灣高等法院高雄分院刑事第二庭
                                  審判長法官  曾永宗
法官  周賢銳
                                        法官  鄭月霞
右正本證明與原本無異。
如不服本判決，應於判決送達後十日內向本院提出上訴狀，其未述理由者並應於提
出上訴狀後十日內向本院補提理由書（應附繕本)。
                                      書記官  唐奇燕
中      華      民      國    九十    年      六      月     二十一     日
附錄論罪科刑法條：
槍砲彈藥刀械管制條例第七條第四項：
未經許可，持有、寄藏或意圖販賣而陳列第一項所列槍砲、彈藥者，處五年以上有期
徒刑，併科新臺幣一千萬元以下罰金。
第一項至第三項之未遂犯罰之。
槍砲彈藥刀械管制條例第十二條第四項
未經許可，持有、寄藏或意圖販賣而陳列子彈者，處五年以下有期徒刑，併科新臺幣
三百萬元以下罰金。
第一項至第三項之未遂犯罰之。
                                                                   Ａ


司法院資訊處製作；財團法人民間司法改革基金會備份。
